臺灣桃園地方法院刑事判決　　　　　　　 96年度訴字第821號
公　訴　人　臺灣桃園地方法院檢察署檢察官
被　　　告　丙○○
　　　　　　　　　　　號（現於臺灣臺北監獄執行中）
指定辯護人　本院公設辯護人甲○○
上列被告因違反槍砲彈藥刀械管制條例案件，經檢察官提起公訴
（96年度偵緝字第140 、193 號），本院判決如下：
    主  文
丙○○未經許可，持有空氣槍，累犯，處有期徒刑年陸月，併
科罰金新台幣拾萬元，罰金如易服勞役以新台幣壹仟元折算壹日
，扣案之空氣槍壹枝（含外接式高壓鋼瓶壹只，槍枝管制編號00
00000000號）沒收；又偽造署押，足以生損害於公眾及他人，累
犯，處有期徒刑肆月，減為有期徒刑貳月，附表所示文件上偽造
之「顏智源」簽名、指印均沒收。應執行有期徒刑年柒月，併
科罰金新台幣拾萬元，罰金如易服勞役以新台幣壹仟元折算壹日
，扣案之空氣槍壹枝（含外接式高壓鋼瓶壹只，槍枝管制編號00
00000000號）及附表所示文件上偽造之「顏智源」簽名、指印均
沒收。
    事  實
一、丙○○前因違反懲治盜匪條例案件、偽造文書、搶奪等案件
    ，分別經法院判處有期徒刑10年、6 月、5 年，並經臺灣高
    等法院81年度聲字第1000號定應執行有期徒刑14年確定，於
    民國81年1 月3 日入監執行，迄87年10月31日假釋付保護管
    束，於93年5 月17日保護管束屆滿以已執行論。
二、丙○○明知具殺傷力之空氣槍，係槍砲彈藥刀械管制條例管
    制之槍枝，非經中央主管機關許可，不得無故持有之，竟基
    於非法持有具殺傷之空氣槍之犯意，於95年4 月初某日，在
    臺北市西門町獅子林大樓某處，購得以高壓鋼瓶內氣體作為
    發射動力，可發射直徑8mm 之彈丸，具殺傷力之空氣槍1 枝
    （含外接式高壓鋼瓶1 只，槍枝管制編號0000000000號，鑑
    定書雖記載為空氣長槍，惟不論長、短，既為空氣槍，即屬
    槍砲彈藥刀械管制條例第4 條第1 項第1 款之空氣槍）後，
    即非法持有之。嗣於95年4 月14日上午8 時30分許，經警在
    國道三號高速公路北向72公里處查獲，並扣得上開具殺傷力
    之空氣槍1 枝（含外接式高壓鋼瓶1 只）及不具殺傷力之直
    徑8mm 鋼珠彈1 瓶。
三、丙○○前因違反毒品危害防制條例、槍砲彈藥刀械管制條例
    、竊盜及廢棄物清理法等案件，分別經臺灣基隆地方法院檢
    察署、臺灣臺北地方法院檢察署及臺灣士林地方法院檢察署
    發布通緝，而於上揭95年4 月14日上午8 時30分許，在國道
    三號高速公路北向72公里處為警查獲其持有空氣槍後，為掩
    飾身分規避刑責並逃避通緝，竟冒用其弟「顏智源」之名義
    應訊，並基於偽造署押之犯意，於95年4 月14日應訊時，接
    續在附表所示文件，偽造「顏智源」之簽名及指印，足以生
    損害於犯罪偵查之正確性及顏智源本人。嗣經警察將其查獲
    時所製作之指紋卡送交內政部警政署刑事警察局鑑驗比對後
    ，始悉上情
四、案經內政部警政署國道公路警察局第六警察隊報請臺灣桃園
    地方法院檢察署檢察官偵查起訴。
    理  由
一、訊據被告丙○○坦承上開未經許可持有空氣槍之事實，核與
    證人乙○○、張明光於本院審理時陳述查獲情形相符（本院
    卷第107 、111 頁），並有國道公路警察局第六警察隊搜索
    扣押筆錄、扣押物品目錄表、採證照片等件在卷可資佐證（
    95年度偵字第9537號卷第14、18、19、20頁）。而扣案之空
    氣槍經送內政部警政署刑事警察局鑑定結果：送鑑扣案之瓦
    斯長槍1 枝（槍枝管制編號0000000000號），認係空氣長槍
    ，以外接中型高壓鋼瓶內氣體為發射動力，經實際測試3 次
    ，測得發射彈丸（直徑8mm 、重量2.06公克）之發射速度分
    別為126 、127 、126 公尺/ 秒，計算其動能分別為16 .35
    、16.61 、16.35 焦耳，單位面積動能分別為32.53 、33.0
    5 、32.53 焦耳/ 平方公尺，此有內政部警察署刑事警察局
    95年6 月13日刑鑑定第0000000000號槍彈鑑定書1 份在卷可
    憑（95年度偵字第9537號卷第36頁）。又依上開函覆之殺傷
    力之相關數據所載：(一)美國軍醫總署定義：彈丸撞擊動能達
    58呎磅（約78.6焦耳），則足以使人喪失動鬥能力；(二)內政
    警政署刑事警察局對活豬作射擊測試之研究結果，彈丸單位
    面積動能達24焦耳/ 平方公分，則足以穿入豬之皮肉層；(三)
    依日本科學警察研究所之研究結果，彈丸單位面積動能達20
    焦耳/ 平方公分，則足以穿入人體皮肉層。而上開槍枝經試
    射結果，單位面積動能達32.53 、33.05 、32.53 焦耳/ 平
    方公尺，已超過內政部警察局署刑事警察局及日本科學警察
    研究所之研究結果，彈丸單位面積動能足以穿入豬隻皮肉層
    之24焦耳/ 平方公分及足以穿入人體皮肉層之20焦耳/ 平方
    公分，是扣案空氣槍確具有殺傷力乙節，堪以認定。此部分
    事證明確，被告上開未經許可持有具殺傷力空氣槍之犯行洵
    堪認定，應依法論罪科刑。
二、上開偽造署押之犯罪事實，業據被告丙○○於偵訊及本院審
    理時坦承不諱，並有如附表所示文件上載有偽造「顏智源」
    之簽名、指印及內政部警政署刑事警察局95年6 月29日刑紋
    字第0950093867號鑑驗書（95年度偵字第9537號卷44頁）等
    附卷可稽，此部分事證明確，被告上開偽造署押犯行明確，
    應依法論罪科刑。
三、新、舊法比較適用部分：
    按修正後刑法第2 條第1 項之規定：「行為後法律有變更者
    ，適用行為時之法律。但行為後之法律有利於行為人者，適
    用最有利於行為人之法律」，係規範行為後法律變更所生新
    舊法比較適用之準據法，於新法施行後，應適用新法第2 條
    第1 項之規定，為「從舊從輕」之比較；比較時應就罪刑有
    關之共犯、未遂犯、想像競合犯、牽連犯、連續犯、結合犯
    ，以及累犯加重、自首減輕暨其他法定加減原因（如身分加
    減）與加減例等一切情形，綜其全部罪刑之結果而為比較（
    最高法院95年第8 次刑庭會議決議參照）。查被告行為後，
    罰金刑之計算單位及處罰、累犯、定應執行刑及易服勞役之
    折算標準之規定，均有修正：(一)本件被告行為時之槍砲彈藥
    刀械管制條例第8 條第4 項之法定刑為「3 年以上10年以下
    有期徒刑，併科新臺幣700 萬元以下罰金」。又依被告行為
    時之刑法第33條第5 款規定：罰金為1 元以上。是被告行為
    時，槍砲彈藥刀械管制條例第8 條第4 項應併科罰金之法定
    最低刑度部分，經折算為新臺幣後，為新臺幣3 元以上。而
    95年7 月1 日公布施行之刑法第33條第5 款規定：罰金為新
    臺幣1,000 元以上。因此，槍砲彈藥刀械管制條例第8 條第
    4 項之併科罰金刑部分，為1,000 元以上700 萬元以下。經
    比較新、舊法之結果，被告行為時之舊法對其較為有利，自
    應適用較有利於被告之舊刑法第33條第5 款。(二)有關罰金刑
    易服勞役之折算標準規定，被告行為時之修正前刑法第42條
    第2 項前段規定：「易服勞役以1 元（指銀元）以上3 元以
    下折算1 日。」，該規定之數額，並依被告行為時之罰金罰
    鍰提高標準條例第2 條前段之規定，將其原定數額提高為10
    0 倍折算1 日，即依被告行為時之法律，其易服勞役之折算
    標準，應以銀元100 元（即新臺幣300 元）以上300 元（即
    新臺幣900 元）以下折算1 日，惟被告行為後施行之新法第
    42條第3 項前段規定：「易服勞役以新臺幣1 仟元、2 仟元
    或3 仟元折算1 日。」，經比較修正前後之易服勞役折算標
    準之規定，自應適用較有利於被告之新法。(三)又修正前刑法
    第51條第5 條規定，宣告多數有期徒刑者，於各刑中之最長
    期以上，各刑合併之刑期以下，定其刑期。但不得逾二十年
    。修正後刑法第51條第5 款前段並無修正，惟但書修正為「
    但不得逾三十年」。經比較修正前後刑法之規定，修正後之
    刑法並無較有利於被告，依刑法第2 條第1 項前段規定，應
    適用修正前刑法之規定。(四)又被告於5 年內再故意犯本件有
    期徒刑以上之罪，不論依修正前之刑法第47條，或修正後之
    刑法第47條第1 項之規定，均構成累犯，對被告而言並無有
    利或不利之情形，自不生新舊法比較之問題，應依一般法律
    適用原則，適用裁判時之刑法第47條第1 項規定，論以累犯
    ，並加重其刑（最高法院95年第21次刑事庭會議決議參照）
    。
四、論罪科刑部分：
  (一)按槍砲彈藥刀械管制條例第4 條所稱之槍砲、彈藥，依同條
    例第5 條之規定，非經中央主管機關許可，不得製造、販賣
    、運輸、轉讓、出租、出借、持有、寄藏或陳列。扣案之槍
    枝，既經鑑定係具殺傷力之空氣槍，屬槍砲彈藥刀械管制條
    例第4 條第1 項第1 款所規定之「空氣槍」。故核被告丙○
    ○持有空氣槍之所為，係犯槍砲彈藥刀械管制條例第8 條第
    4 項之未經許可持有空氣槍罪。
  (二)又按警方依刑事訴訟法第88條之1 第4 項規定，據以製作之
    「逮捕通知書」，記載被逮捕人何以遭逮捕或拘提等情，其
    「通知本人聯」或「通知家屬聯」，如備有「收受人簽章」
    欄，從形式上觀察，於該欄內簽名及捺指印，即足表示由該
    姓名之人收受是項通知書之證明，其後，將之交付警方，應
    成立刑法第216 條、第210 條之行使偽造私文書罪。至警方
    以「通知」之文件踐行刑事訴訟法第95條等所定告知程序時
    ，被告於該「通知」之「被告知人」欄下偽簽姓名者，該「
    通知」實質上與詢問筆錄無異，並未表示另外製作何種文書
    ，故論以偽造署押罪（最高法院91年度台非字第294 號判決
    意旨參照）；又被告在「逮捕通知書」之「被通知人簽章」
    欄偽簽他人姓名捺指印，因非在「收受人簽章」欄為之，僅
    處於受通知者之地位，尚不能表示其係有製作何種文書之意
    思及曾為何項之意思表示，故認成立偽造署押罪（最高法院
    91年度台非字第295 號判決意旨參照）。查被告丙○○為警
    查獲後，固有在逮捕通知書上偽造「顏智源」之簽名及捺指
    印，惟其簽名之位置係在「被通知人」欄，有逮捕通知書1
    份在卷可稽，足認被告於偽造署押時，僅處於受通知者之地
    位，並未有任何表示製作文書之意思，應僅成立偽造署押罪
    ，是核被告此部分所為，係犯刑法第217 條第1 項之偽造署
    押罪。
  (三)被告自95年4 月初某日取得上開空氣槍起，至95年4 月14日
    上午8 時30分許經警查獲時為止，其間之持有空氣槍之行為
    ，均屬持有行為之繼續，應論以一罪。被告為警查獲後，為
    掩飾身分規避刑責，以其弟「顏智源」名義應訊，並於附表
    所示文件上偽造「顏智源」簽名、指印，係基於一偽造署押
    犯意，於時間、空間密切接近之情況下，接續侵害同一法益
    ，為接續犯。所犯槍砲彈藥刀械管制條例第8 條第4 項之未
    經許可持有空氣槍罪、刑法第217 條第1 項之偽造署押罪，
    犯意各別，行為互殊，應予分論併罰。又被告前因違反懲治
    盜匪條例案件、偽造文書、搶奪等案件，分別經法院判處有
    期徒刑10年、6 月、5 年，並經臺灣高等法院81年度聲字第
    1000號定應執行有期徒刑14年確定，於81年1 月3 日入監執
    行，迄87年10月31日假釋付保護管束，於93年5 月17日保護
    管束屆滿以已執行論，此有臺灣高等法院被告前案紀錄表在
    卷可按，於5 年以內再故意犯本件最重本刑為有期徒刑以上
    之2 罪，均為累犯，各應修正後刑法第47條第1 項規定加重
    其刑。爰審酌被告值此槍枝氾濫之際，非法持有具有殺傷力
    之空氣槍，所為對社會治安造成危險，惟尚未有其他實害行
    為，又為逃避刑責，竟冒用他人名義應訊，暨其犯罪之動機
    、目的、手段及犯後態度等一切情狀，分別量處如主文所示
    之刑，並定應執行之刑，並就罰金部分諭知易服勞役之折算
    標準。又被告行為後，中華民國96年罪犯減刑條例於96年6
    月15日制定公布，96年7 月1 日起施行，被告所犯上開偽造
    署押罪，其犯罪時間係在96年4 月24日前，所犯偽造署押罪
    名非屬同條例第3 條所列不予減刑之範圍，爰依同條例第2
    條第1 項第3 款規定，減刑二分之一。扣案之具殺傷力之空
    氣槍1 枝（含外接式高壓鋼瓶1 只，槍枝管制編號00000000
    00號）係屬違禁物，應依修正後刑法第38條第1 項第1 款之
    規定宣告沒收。附表所示文件上偽造之「顏智源」簽名、指
    印，應依刑法第219 條規定沒收。至於扣案鋼珠彈1 瓶，並
    非違禁物，被告持之並無犯罪，爰不宣告沒收。
五、不另為公訴不受理部分：
  (一)公訴意旨略以：被告丙○○於95年3 月28日後某日，在臺灣
    地區某處，向某真實姓名年籍不詳之人購入仿BERETTA 廠84
    型半自動手槍製造之槍枝換裝土造金屬槍機、槍管而成之改
    造手槍1 枝、土造金屬彈殼加裝直徑8.7mm 金屬彈頭之土造
    子彈2 顆，嗣於95年4 月14日上午8 時30分許，經警在國道
    三號高速公路北向72公里處查獲，並扣得上開改造手槍及子
    彈，因認被告此部分行為涉犯槍砲彈藥刀械管制條例第8 條
    第4 項及同條例第12條第4 項之未經許可，持有改造手槍、
    子彈罪嫌。
  (二)按同一案件繫屬於有管轄權之數法院者，由繫屬在先之法院
    審判之；依第8 條之規定不得為審判者，應諭知不受理之判
    決；不受理之判決得不經言詞辯論為之，刑事訴訟法第8 條
    、第303 條第7 款、第307 條分別定有明文。
  (三)經查，被告就上開違反槍砲彈藥刀械管制條例犯行，迭於偵
    訊及本院審理時坦承不諱，且有前開改造手槍及子彈扣案可
    佐，又扣案之改造手槍及子彈經送請鑑驗結果，均認具殺傷
    力，有內政部警政署刑事警察局槍彈鑑定書在卷可按，公訴
    意旨所載各節，洵屬有據。惟被告於本院審理時供稱：伊於
    94年間在臺北縣三重市三和夜市附近，購買改造手槍3 支及
    土造子彈數顆，伊先於95年4 月14日為警查獲本案改造手槍
    1 枝（管制編號0000000000號）及子彈2 顆，另2 枝改造手
    槍（管制編號0000000000、0000000000號）及子彈6 顆另於
    96年1 月10日為警查獲，該案件現由臺灣士林地方法院審理
    等語，雖然被告與證人即同時被查獲之乙○○於警詢、偵訊
    時均陳稱：扣案槍、彈是在95年4 月14日上午7 時30分許，
    在國道二號公路大甲交流道下向不詳之人購買云云，惟被告
    於本院審理時辯稱：伊被查獲時因為冒用其弟顏智源名義應
    訊很害怕，所以隨便亂講購買槍、彈的時間、地點等語，而
    證人乙○○於本院審理時亦證稱：伊雖於95年4 月14日上午
    8 時30分許，在國道三號公路北向72公里處與被告一同遭警
    查獲，但伊並不知道被告是否有在國道二號公路大甲交流道
    下購買扣案槍、彈，伊是在警局製作筆錄時，坐在被告旁邊
    ，聽到被告的說法，才說在大甲交流道購買扣案槍、彈等語
    （本院卷第108 頁），且證人即製作本案警詢筆錄之警員張
    明光於本院審理時亦證稱：在製作警詢筆錄時，證人乙○○
    與被告坐的位置相距約500 公分，是先對被告製作筆錄後才
    對證人乙○○製作筆錄等語（本院卷第113 頁），再觀察被
    告確於警詢、偵訊時冒用其弟「顏智源」名義應訊，則被告
    為警查獲後，先冒名應訊，再隨意捏造購買槍、彈之時間、
    地點，而證人乙○○於製作警詢筆錄時，聽聞被告供述後亦
    附和其陳述，確有可能，且上開論罪科刑之空氣槍部分係另
    行起意購買等情，亦經被告於審理時供述明確，是被告既陳
    明扣案改造手槍、空氣槍係各別起意、分別購買，則被告前
    開所稱本件扣案改造手槍、子彈與臺灣士林地方法院審理中
    案件之扣案槍、彈，係一起買進等情，尚屬可信。而被告其
    後於96年1 月10日為警查獲改造手槍2 枝、子彈6 顆之犯行
    ，經臺灣士林地方法院檢察署於96年2 月26日以96年度偵字
    第11 95 號提起公訴，於96年3 月12日繫屬於臺灣士林地方
    法院，現由該院以96年度訴字第239 號審理中一節，有臺灣
    高等法院被告前案紀錄表、臺灣士林地方法院檢察署96年度
    偵字第1195號起訴書各1 份在卷可參，本案被告被訴持有改
    造手槍1 枝、子彈2 顆部分與前開臺灣士林地方法院96年度
    訴字23 9號審理被告被訴持有改造槍枝及子彈罪有想像競合
    之裁判上一罪關係，而上述臺灣士林地方法院96年度訴字第
    239 號案係於96年3 月12日繫屬，迄今尚未審結，本案既繫
    屬在後，依據前開規定及說明，本應為不受理之判決，惟公
    訴意旨認此部分與前開有罪部分有想像競合之裁判上一罪關
    係，爰不另為不受理之諭知，附此敘明。
據上論斷，應依刑事訴訟法第299 條第1 項前段，槍砲彈藥刀械
管制條例第8 條第4 項，修正後刑法第2 條第1 項、第11條前段
、第47條第1 項、第38條第1 項第1 款、第42條第3 項，刑法第
217 條、第219 條，修正前刑法第51條第5 款，刑法施行法第1
條第1 項、第2 項前段，修正前罰金罰鍰提高標準條例第2 條，
中華民國96年罪犯減刑條例第2 條第1 項第3 款、第7 條，判決
如主文。
本案經檢察官翁偉玲到庭執行職務
中　　華　　民　　國　　96　　年　　9 　　月　　26　　日
                  刑事第七庭  審判長  徐培元
                              法  官  林惠霞
                              法　官　劉為丕
上正本證明與原本無異。
如不服本判決，應於判決送達後10日內向本院提出上訴狀（應附
繕本），上訴於臺灣高等法院。
                              書記官  顏美惠
中　　華　　民　　國　　96　　年　　9 　　月　　28　　日
附錄本案論罪科刑法條：
槍砲彈藥刀械管制條例第8條
未經許可，製造、販賣或運輸鋼筆槍、瓦斯槍、麻醉槍、獵槍、
空氣槍或第4 條第1 項第1 款所定其他可發射金屬或子彈具有殺
傷力之各式槍砲者，處無期徒刑或5 年以上有期徒刑，併科新臺
幣1 千萬元以下罰金。
未經許可，轉讓、出租或出借前項所列槍枝者，處5 年以上有期
徒刑，併科新臺幣1 千萬元以下罰金。
意圖供自己或他人犯罪之用，而犯前二項之罪者，處無期徒刑或
7 年以上有期徒刑，併科新臺幣1 千萬元以下罰金。
未經許可，持有、寄藏或意圖販賣而陳列第1 項所列槍枝者，處
3 年以上10年以下有期徒刑，併科新臺幣700 萬元以下罰金。
第 1 項至第 3 項之未遂犯罰之。
中華民國刑法第217條
（偽造盜用印章印文或署押罪）
偽造印章、印文或署押，足以生損害於公眾或他人者，處3 年以
下有期徒刑。
盜用印章、印文或署押，足以生損害於公眾或他人者，亦同。
附表：
┌──┬────────────┬─────────────────┐
│編號│  名    稱       　     │偽造「顏智源」簽名、指印          │
├──┼────────────┼─────────────────┤
│1   │國道公路警察局第六隊竹林│簽名2 枚、指印18枚                │
│    │分隊調查筆錄            │                                  │
├──┼────────────┼─────────────────┤
│2   │國道公路警察局第六警察隊│簽名3 枚、指印10枚                │
│    │搜索扣押筆錄            │                                  │
├──┼────────────┼─────────────────┤
│3   │國道公路警察局第六警察隊│簽名4 枚、指印4 枚                │
│    │扣押物品目錄表          │                                  │
├──┼────────────┼─────────────────┤
│4   │逮捕通知單(通知本人)    │簽名1枚、指印1枚                  │
├──┼────────────┼─────────────────┤
│5   │逮捕通知單(通知親友)    │簽名1枚、指印1枚                  │
├──┼────────────┼─────────────────┤
│6   │桃園地檢署95年4月14日訊 │簽名1枚                           │
│    │問筆錄                  │                                  │
├──┼────────────┼─────────────────┤
│7   │本院95年4月14日訊問筆錄 │簽名1枚                           │
└──┴────────────┴─────────────────┘
